臺灣板橋地方法院刑事判決　　　　　　　96年度訴字第2891號
公　訴　人　臺灣板橋地方法院檢察署檢察官
被　　　告　甲○○
上列被告因違反毒品危害防制條例案件，經檢察官提起公訴（九
十六年度毒偵字第四九八六號），本院依簡式審判程序判決如下
：
    主  文
甲○○施用第一級毒品，累犯，處有期徒刑玖月。扣案之注射針
筒壹支沒收。
    事  實
一、甲○○前曾於民國八十七年間因施用毒品案件，經本院以八
    十七年度毒聲字第七二三號裁定送觀察、勒戒後，因認無繼
    續施用毒品之傾向，於八十七年八月四日觀察、勒戒執行完
    畢釋放出所，並經臺灣板橋地方法院檢察署檢察官於八十七
    年七月三十一日以八十七年度偵字第一四七四六號不起訴處
    分確定；再於八十八年間因施用毒品案件，經臺灣臺北地方
    法院以八十八年度毒聲字第三０二八號裁定送觀察、勒戒後
    ，因認無繼續施用毒品之傾向，於八十八年十二月二十日觀
    察、勒戒執行完畢釋放出所，並經臺灣臺北地方法院檢察署
    檢察官於八十八年十二月二十一日以八十八年度毒偵字第一
    二一０號不起訴處分確定；復於九十年間因施用毒品案件，
    經臺灣士林地方法院以九十年度毒聲字第五五號裁定令入戒
    治處所施以強制戒治一年，期間其成效評定為合格，再經同
    上法院以九十年度毒聲字第七五八號裁定停止戒治，所餘戒
    治期間付保護管束，於九十年六月二十九日出所，於九十一
    年一月十二日保護管束期滿視為戒治執行完畢，另並經檢察
    官聲請以簡易判決處刑，經同上法院以九十年度簡字第六二
    一號判處有期徒刑四月，如易科罰金以銀元三百元折算一日
    確定，於九十一年七月四日易科罰金執行完畢；又於九十三
    年間因施用第一級毒品案件，經臺灣臺北地方法院以九十四
    年度訴字第四六號判處有期徒刑八月確定，於九十五年二月
    二日縮刑期滿執行完畢（以上犯罪在本案構成累犯）。詎甲
    ○○猶不知悛悔，復基於施用第一級毒品海洛因之犯意，於
    九十六年七月一日為警查獲採集尿液時起向前回溯二十六小
    時內之某時（扣除警力強制拘束期間），在臺北縣三重市○
    ○街龍濱公園公共廁所內，以將海洛因置入針筒內，再以針
    筒注入體內之方式，施用第一級毒品海洛因。嗣於九十六年
    七月一日十時三十分許，在臺北縣三重市○○路二一九號前
    為警查獲，並扣得其所有供己施用海洛因所用已使用過之注
    射針筒一支。
二、案經臺北市政府警察局移送臺灣板橋地方法院檢察署檢察官
    偵查起訴。
    理  由
一、本院於準備程序進行中，被告甲○○就被訴事實為有罪之陳
    述，經告知被告簡式審判程序之旨，並聽取公訴人及被告之
    意見後，裁定進行簡式審判程序。
二、前揭事實，業據被告在本院審理時坦承不諱，且被告經警查
    獲後所採集之尿液，經送請檢驗之結果，確呈鴉片類陽性反
    應，有臺灣檢驗科技股份有限公司於九十六年七月十二日出
    具之濫用藥物尿液檢驗報告一份附卷可稽。此外，復有扣案
    之注射針筒一支足資佐證。至被告雖供稱：伊只記得是在被
    警察抓到那天的前一、二天內施用海洛因，不記得確切之時
    間等語。惟按，海洛因經注射入人體後，平均尿液可檢驗出
    嗎啡陽性反應之時限為二十六小時，雖尿液中能否檢驗出嗎
    啡陽性反應與其投與量、投與途徑、採尿時間、個人體質及
    檢驗方法之靈敏度有關，國外曾有文獻報導注射六毫克之海
    洛因鹽酸鹽，其代謝物嗎啡之平均可檢出時限約為二十六小
    時，此有行政院衛生署藥物食品檢驗局八十一年九月八日
    （八一）藥檢壹字第八一一一四八八五號函可稽。查本件被
    告既於九十五年七月一日為警查獲後經警採尿，揆諸前揭說
    明，足徵被告於上開採集尿液時起向前回溯二十六小時內之
    某時點（扣除警力強制拘束期間）確曾施用第一級毒品海洛
    因，否則其尿液檢體中應無法檢驗出呈鴉片類陽性反應之可
    能。是堪認被告自白施用第一級毒品海洛因應與事實相符。
三、再按，毒品危害防制條例於九十二年七月九日修正公布，自
    九十三年一月九日施行，其中第二十條、第二十三條將施用
    毒品之刑事處遇程序，區分為「初犯」及「五年內再犯」、
    「五年後再犯」。依其立法理由之說明：「初犯」，經觀察
　　、勒戒或強制戒治後，應為不起訴處分或不付審理之裁定；
　  經觀察、勒戒或強制戒治執行完畢釋放後，「五年內再犯」
    者，因其再犯率甚高，原實施之觀察、勒戒及強制戒治既已
    無法收其實效，爰依法追訴或裁定交付審理。至於經觀察、
    勒戒或強制戒治執行完畢釋放後，「五年後再犯」者，前所
    實施之觀察、勒戒或強制戒治已足以遮斷其施用毒品之毒癮
    ，為期自新及協助其斷除毒癮，仍適用「初犯」規定，先經
    觀察、勒戒或強制戒治之程序。從而依修正後之規定，僅限
    於「初犯」及「五年後再犯」二種情形，始應先經觀察、勒
    戒或強制戒治程序。倘被告於五年內已再犯，經依法追訴處
    罰，縱其第三次（或第三次以上）再度施用毒品之時間，在
    初犯經觀察、勒戒或強制戒治執行完畢釋放五年以後，已不
    合於「五年後再犯」之規定，且因已於「五年內再犯」，顯
    見其再犯率甚高，原實施觀察、勒戒或強制戒治，已無法收
    其實效，即應依該條例第十條處罰，此有最高法院九十五年
    度第七次刑事庭會議決議可資參照。查被告前於八十七年間
    因施用毒品案件，經本院以八十七年度毒聲字第七二三號裁
　　定送觀察、勒戒後，因認無繼續施用毒品之傾向，於八十七
　  年八月四日觀察、勒戒執行完畢釋放出所，並經臺灣板橋地
    方法院檢察署檢察官於八十七年七月三十一日以八十七年度
    偵字第一四七四六號不起訴處分確定；再於八十八年間因施
    用毒品案件，經臺灣臺北地方法院以八十八年度毒聲字第三
    ０二八號裁定送觀察、勒戒後，因認無繼續施用毒品之傾向
    ，於八十八年十二月二十日觀察、勒戒執行完畢釋放出所，
    並經臺灣臺北地方法院檢察署檢察官於八十八年十二月二十
    一日以八十八年度毒偵字第一二一０號不起訴處分確定；復
    於九十年間因施用毒品案件，經臺灣士林地方法院以九十年
    度毒聲字第五五號裁定令入戒治處所施以強制戒治一年，期
    間其成效評定為合格，再經同上法院以九十年度毒聲字第七
    五八號裁定停止戒治，所餘戒治期間付保護管束，於九十年
    六月二十九日出所，於九十一年一月十二日保護管束期滿視
    為戒治執行完畢，另並經檢察官聲請以簡易判決處刑，經同
    上法院以九十年度簡字第六二一號判處有期徒刑四月，如易
    科罰金以銀元三百元折算一日確定，於九十一年七月四日易
    科罰金執行完畢；又於九十三年間因施用第一級毒品案件，
    經臺灣臺北地方法院以九十四年度訴字第四六號判處有期徒
    刑八月確定，於九十五年二月二日縮刑期滿執行完畢，有臺
    灣高等法院被告前案紀錄表一份附卷可稽，參諸前開說明，
    被告復於九十六年七月一日施用第一級毒品海洛因，因其前
　　已於五年內再犯，經依法追訴處罰，本件第五次施用毒品之
　  時間，雖係在強制戒治執行完畢釋放五年以後，然已不合於
    「五年後再犯」之規定，且因已於「五年內再犯」，顯見其
    再犯率甚高，原實施強制戒治，已無法收其實效，而無五年
    戒斷期之存在，自無再經觀察、勒戒及強制戒治之必要，而
    應逕行追訴處罰。是本件事證明確，其犯行堪予認定，應予
    依法論科。
四、按海洛因係屬毒品危害防制條例第二條第二項第一款所規定
    之第一級毒品，被告持有海洛因之低度行為，應為施用海洛
    因之高度行為所吸收，不另論罪，核被告所為，係犯毒品危
    害防制條例第十條第一項施用第一級毒品罪。至起訴書雖認
    被告係先後於九十六年六月二十六日上午某時及同年七月一
    日為警採尿回溯前二十六小時內之某時，分別施用第一級毒
    品海洛因，惟被告在本院審理時既供述：伊於被警查獲前僅
    有施用一次海洛因等語，而關於被告於九十六年六月二十六
    日亦有施用海洛因一節，除被告自白外，復查無其他積極證
    據足資佐證，基於罪疑唯輕之法理，自應為有利於被告之認
    定，尚難認被告另於九十六年六月二十六日亦有施用海洛因
    ，且蒞庭檢察官於九十六年九月十七日本院準備程序時亦當
    庭更正本件被告之犯罪事實為被告於九十六年七月一日為警
    採尿回溯前二十六小時內之某時施用第一級毒品海洛因一次
    ，附此敘明。末查，被告前曾受有如事實欄第一項所載之犯
    罪科刑及執行情形，有臺灣高等法院被告前案紀錄表一份在
    卷可憑，其受有期徒刑之執行完畢後，五年以內故意再犯本
    件有期徒刑以上之罪，為累犯，應依刑法第四十七條第一項
    之規定加重其刑。爰審酌被告前已因施用毒品先後二次經觀
    察、勒戒後而獲不起訴處分之寬典，復因施用毒品而多次負
    有刑責，猶應知所惕勵，對於施用毒品之違法性及可罰性，
    應有明確而強烈之認識，詎其不知悛悔，復行施用海洛因，
    戕害自己身心健康，兼衡其智識程度、犯罪動機、目的及犯
    罪後自承施用毒品犯行，犯後態度良好等一切情狀，量處如
    主文所示之刑。至扣案之注射針筒一支，係被告所有供施用
    毒品所用之物，業據被告供明在卷，爰依刑法第三十八條第
    一項第二款規定併予宣告沒收。
據上論斷，應依刑事訴訟法第二百七十三條之一第一項、第二百
九十九條第一項前段，毒品危害防制條例第十條第一項，刑法第
十一條前段、第四十七條第一項、第三十八條第一項第二款，判
決如主文。
本案經檢察官張瑞娟到庭執行職務。
中　　華　　民　　國　　96　　年　　10　　月　　4 　　日
                    刑事第八庭  法  官　王士珮
以上正本證明與原本無異。
如不服本判決應於送達後十日內向本院提出上訴狀。
                                書記官　程欣怡
中　　華　　民　　國　　96　　年　　10　　月　　4 　　日
附錄本案論罪科刑法條全文：
毒品危害防制條例第十條
施用第一級毒品者，處六月以上五年以下有期徒刑。
施用第二級毒品者，處三年以下有期徒刑。
